# 这种情况需要计提减值损失吗

提问人：fengzhibo1124 时间：2016-05-12 17:03:50
背景： 1 、A系国内上市公司，由于连续亏损 2015 年被ST，股价一直停留在 8 元。 2 、 2015 年 12 月，B溢价（每股 10 元）向A大股东购买控股权，占比51%控股A。二级市场受该消息影响，A股票在 12 月 31 日涨到 20 元。 在编制B合并报表时，审计师对A的商誉减值测试，认为A今后不可能有盈利，需要计提减值损失。而B公司认为，虽然尚未明确日后注入何种资产，但股价已经 20 元，这收购业务早就浮盈。拒绝计提减值。

回答人：chenyiwei
我个人一直认为，此情况下应当将B支付的收购成本进行合理区分，区分为收购A现有业务的成本和买壳成本两部分。买壳成本在合并报表层面是不适合于确认为商誉或其他资产的，可以在合并报表层面按权益性交易原则冲减资本公积处理，看作B公司对A公司的少数股东的一项利益让渡。这样就可以避免你提到的商誉大额减值的问题了。如果无法合理区分这两部分，将全部差额（包括买壳成本）均确认为商誉的，则期末商誉减值将不可避免。此时A公司的股价不是确认商誉可收回金额的恰当依据。

提问人：fengzhibo1124 时间：2016-05-13 09:45:13
陈老师，我也查找了一些案例，如 10 年中国平安通过定向增发控股深发展时，他同时将平安银行的股权作为支付对价。后来中国平安确认了86.2亿的商誉，未确认借壳费用。 虽然深发展本身就是个优质公司，但中国平安似乎也支付了些借壳费用。在实务操作上，借壳费用与商誉是否很难职业判断？

回答人：chenyiwei
理论上，可以假设存在一个与上市公司一模一样的非上市公司，该非上市公司的股权采用收益法的估值就是上市公司原有业务的公允价值，剩下的是买壳成本。也有案例按照这个思路处理的。但实际操作中确实随意性较大。

提问人：胖狐狸 时间：2016-05-13 14:08:50
陈版，按照资产减值准则的第十九条“ ......资产组的可收回金额应当按照该资产组的公允价值减去处置费用后的净额与其预计未来现金流量的现值两者之间较高者确定。”如果认为当前股价提现被收购企业的公允价值，那么就不需要计提减值？

回答人：chenyiwei
股价中很大部分是壳资源价值，壳资源和被购买方的业务是互相独立的，不应混在一起作为一个资产组进行减值测试。 事实上壳资源能否符合资产的定义和确认条件也是有疑问的。这个问题可能在发达证券市场不明显，因为那里的壳资源价值不大；但在A股市场的现实情况下，这个问题确实是有必要深入研究，找到恰当解决办法的。